【裁判字號】    99,交簡上,67
【裁判日期】    990921
【裁判案由】    過失傷害
【裁判全文】
臺灣高雄地方法院刑事判決            99年度交簡上字第67號
上  訴  人  臺灣高雄地方法院檢察署檢察官
被      告  丁○○
上列上訴人因過失傷害案件，不服本院民國99年1 月26日99年度
審交簡字第4982號判決（聲請簡易判決處刑案號：臺灣高雄地方
法院檢察署98年度調偵字第1022號），提起上訴，本院判決如下
：
    主  文
原判決撤銷。
丁○○犯過失傷害罪，處有期徒刑貳月，如易科罰金，以新臺幣
壹仟元折算壹日。
    事  實
一、丁○○於民國97年11月15日7 時50分許，騎乘車號128-EAG
    號重型機車，沿高雄縣岡山鎮○○○路由南向北方向行，途
    經該路與維新東街口時，本應注意車輛行駛時，駕駛人應注
    意車前狀況，隨時採取必要之安全措施，而依當時天候晴、
    日間自然光線充足、柏油路面乾燥、無缺陷、無障礙物、視
    距良好，並無不能注意之情事，竟因撥打行動電話而疏於注
    意，自後追撞同向在前，由甲○○所騎乘搭載丙○○及乙○○，而停止等候紅燈之車號XD5 ─806 號之重型機車後方，
    致甲○○、丙○○及乙○○因而人車倒地，甲○○受有肩頸
    挫傷、兩膝及雙小腿擦挫傷、左腕挫傷及右大腿擦傷；丙○○受有頭部挫傷及頭部外傷併腦震盪；乙○○受有頭部及臉
    部挫傷、左膝挫傷及擦傷、頭部外傷併腦震盪等傷害。丁○○於肇事後，仍停留現場，且於有偵查犯罪權限之機關及公
    務員發覺其犯罪前，即主動向據報前往處理之員警自承係其
    駕車發生前揭車禍並接受裁判，進而查悉上情。
二、案經甲○○、丙○○與乙○○之法定代理人甲○○訴由高雄
    縣政府警察局岡山分局報請臺灣高雄地方法院檢察署檢察官
    偵查後聲請簡易判決處刑。
    理  由
壹、證據能力之認定：
    按被告以外之人於審判外之陳述，雖不符刑事訴訟法第159
    條之1 至第159 條之4 之規定，而經當事人於審判程序同意
    作為證據，法院審酌該言詞陳述或書面陳述作成時之情況，
    認為適當者，亦得為證據；當事人、代理人或辯護人於法院
    調查證據時，知有第159 第1 項不得為證據之情形，而未於
    言詞辯論終結前聲明異議者，視為有前項之同意，刑事訴訟
    法第159 條之5 定有明文。本件所援引之以下各項證據（詳
    後述），固有部分屬傳聞證據，然檢察官、被告於本院調查
    證據時，均知有前開第159 第1 項不得為證據之情形，且於
    言詞辯論終結前，均未聲明異議，本院審酌該等證據作成時
    之狀況，並無違法取證之情事，且無不宜作為證據之情形，
    依前開說明，爰認均有證據能力。
貳、實體部分：
一、上揭犯罪事實，業經上訴人即被告丁○○（下稱被告）迭於
    警詢、偵訊及本院審理時坦承不諱，核與證人即告訴人甲○○於警詢、本院審理時之證詞相合（見警卷第4 頁、第5 頁
    ），並有卷附之高雄縣立岡山醫院（下稱岡山醫院）97年12
    月11日醫字第013366號診斷證明書3 紙、財團法人義大醫院
    （下稱義大醫院）97年11月16日診斷證明書3 紙、意凡中醫
    診所97年12月30日第00000000000 號診斷證明書1 紙、道路
    交通事故現場圖、道路交通事故調查報告表（一）（二）各
    1 份、現場照片11幀、高雄縣政府交通警察隊岡山分隊交通
    事故肇事自首紀錄表1 份等附卷可稽（見本院卷第133 頁警
    卷第6 頁至第17頁），而觀之上揭岡山醫院97年12月11日醫
    字第013366號診斷證明書3 紙，關於被害人甲○○部分，其
    病名係載為「兩膝及雙小腿擦挫傷」、「左腕挫傷」，關於
    被害人乙○○部分，其病名係載為「頭部挫傷、臉部挫傷」
    、「左膝挫傷及擦傷」，關於被害人丙○○部分，其病名係
    載為「頭部挫傷」；另觀之上揭義大醫院診斷證明書3 紙，
    關於被害人甲○○部分，其病名係載為「雙膝擦挫傷」、「
    右大腿擦傷」，關於被害人乙○○部分，其病名係載為「頭
    部外傷並腦震盪」，關於被害人丙○○部分，其病名係載為
    「頭部外傷合併腦震盪」，又觀之上揭意凡中醫診所診斷證
    明書1 份，關於被害人甲○○之病名係載為「頸椎挫傷」。
    又查，上揭岡山醫院97年12月11日醫字第013366號診斷證明
    書及義大醫院97年11月16日診斷證明書各3 紙，各均為被害
    人甲○○、丙○○及乙○○於本件案發當日或隔1 日即97年
    11月15日、97年11月16日所為之就診紀錄；另查，上揭意凡
    中醫診所診斷證明書則係被害人甲○○於97年11月18日至上
    揭診所就診之紀錄，其就診時間與本件案發日雖已相隔3 日
    ，但上揭意凡診所於99年6 月14日函復本院謂：告訴人之肩
    頸挫傷應係就診日前1 週內有受傷所致等語（見本院卷第15
    2 頁），可知上揭診斷書所載被害人甲○○受有肩頸挫傷，
    應係在97年11月18日之1 週內即97年11月11日至97年11月18
    日間所受之傷害，而本件案發日適值落於該期間內，是該肩
    頸挫傷與本件車禍應係有關。再衡之上揭診斷證明書等所載
    之傷害種類，被害人甲○○部分，分別為肩頸挫傷、兩膝及
    雙小腿擦挫傷、左腕挫傷及右大腿擦傷，被害人丙○○部分
    分別為頭部挫傷及頭部外傷併腦震盪，被害人乙○○部分，
    分別為頭部及臉部挫傷、左膝挫傷及擦傷、頭部外傷併腦震
    盪等傷害；依常情而言，上揭傷害均係屬車禍肇事所可能造
    成之傷害結果，又被告與被害人等間本即素昧平生，衡情，
    被害人等亦應無假造傷害以誣陷被告之必要。是據上，堪認
    上揭診斷證書所載之傷害，均應係屬本件車禍肇事所致無訛
    。則綜上，被告之自白合於事實，得為認定事實之依據。又
    按汽車行駛時，駕駛人應注意車前狀況及兩車併行之間隔，
    並隨時採取必要之安全措施，道路交通安全規則第94條第3
    項定有明文；查本件被告騎乘上揭機車時，天候晴、日間自
    然光線充足、柏油路面乾燥、無缺陷、無障礙物、視距良好
    ，並無不能注意之情事詎其應注意、能注意而疏未注意，竟
    疏未注意而不慎肇致上揭交通事故，造成被害人甲○○、丙○○與乙○○各受有上揭傷害，是被告之過失行為與甲○○
    、丙○○與乙○○所受傷害結果二者間，均具有相當因果關
    係，足認被告之行為係為本件肇事原因，是被告自應負本件
    過失傷害責任。據上，本件事證明確，上揭被告之過失傷害
    犯行，洵堪認定。
二、至告訴人甲○○所提出李明達診所97年12月11日診斷證明書
    、劉豐順中醫診所98年3 月10日傷字第6477號診斷證明書、
    鴻仁醫院98年9 月17日診斷證明書、義大醫院98年9 月12日
    診字第9809122161號診斷證明書各1 份，雖分別載明告訴人
    有「頭部受傷頭暈、左手外傷、雙下肢瘀血及外傷」、「第
    三四頸椎、第四五腰椎嚴重挫傷左右膝關節挫傷、左腕挫傷
    」、「頸椎挫傷」、「胸椎挫傷、脊椎側彎、脊椎關節病變
    」（見本院卷第132 頁、第134 頁至第136 頁），然觀之上
    揭診斷證明書等分別係甲○○於97年11月18、20日、98年1
    月16日至同年3 月10日、98年7 月9 日至同年9 月17日、98
    年9 月12日分別至上揭醫院診所就診之紀錄，其就診時間大
    部分均離本件案發日已有一段時間（2 月至11月），則上揭
    診斷所載之病名是否與本件車禍有關，已非無疑；且李明達
    診所於99年6 月10日函復本院謂：所謂腦震盪係指頭部受傷
    合併頭痛、頭暈嘔吐及意識消失等症狀，告訴人無嘔吐及意
    識消失，因此無明顯腦震盪現象，至其外傷係何時造成，時
    間不容易判定等語（見本院卷第146 頁），劉豐順中醫診所
    則於99年6 月9 日函復本院謂：告訴人就診病情是否為車禍
    主因難以臆測等語（見本院卷第147 頁），義大醫院則於99
    年7 月6 日以義大醫院字第09900616號函復本院謂：告訴人
    脊椎側彎是天生即有之症狀等語（見本院第153 頁），復該
    醫院又經本院電詢回復本院謂：告訴人之脊椎側彎與車禍絕
    對無關，也無法判斷其餘傷害與97年11月15日之車禍有關，
    且病患也不會在車禍發生那麼久之後，才至醫院主訴其傷病
    與車禍有關等語，有本院99年7 月6 日電話記錄查詢表1 份
    附卷可按（見本院卷第154 頁），至鴻仁中醫診所經本院函
    詢後，其函復內容除載有告訴人主訴外，並無任何傷害與本
    件車禍有關表示乙節，有該診所99年6 月11日函附卷可查（
    見本院卷第148 頁）；是據上可知，告訴人至上揭醫院、診
    所就診之時間或已有一段時間，或上揭診斷證明書所載之傷
    害是否與本件車禍有關尚有疑問，則自難以逕以上揭診斷證
    明書為不利於被告之判斷。
三、核被告所為，係犯刑法第284 條第1 項前段之過失傷害罪。
    被告以一個過失行為，觸犯3 過失傷害罪行，應依刑法第55
    條想像競合犯之規定，從一重處斷。又被告於肇事後犯罪未
    被有偵查權限之公務員或機關發覺之犯嫌前，並主動向到場
    處理車禍之員警坦承肇事，並接受裁判之事實，有高雄縣政
    府警察局交通警察隊岡山分局交通事故肇事人自首情形紀錄
    表1 紙在卷可考（見警卷第17頁），爰依刑法第62條前段之
    規定，減輕其刑。原審審酌本件車禍肇因於被告行車未注意
    車前狀況，自後追撞被害人甲○○所駕駛之機車，使被害人
    甲○○、丙○○與乙○○分別受有傷害，且迄今尚未與告訴
    人達成和解，賠償告訴人所受之損害，惟念及被告犯後尚能
    坦承犯行，態度尚佳，且未能達成和解原因在於賠償金額無
    法達成共識等一切情形，爰量處拘役57日，並諭知易科罰金
    之折算標準，固非無見。惟查：告訴人因本件車禍受有肩頸
    挫傷、兩膝及雙小腿擦挫傷、左腕挫傷及右大腿擦傷；丙○○受有頭部挫傷及頭部外傷併腦震盪等傷害，惟原審則認告
    訴人受有兩膝及雙小腿擦挫傷、左腕挫傷及右大腿擦傷等傷
    害，原審顯然漏未認定告訴人受有肩頸挫傷傷害之事實；是
    檢察官以原審未提及告訴人受因本件車禍受有腦震盪、胸椎
    挫傷等傷害傷勢提起本件上訴，雖無理由，然原審判決既有
    上揭瑕疵可指，自應由本院予以撤銷改判。爰審酌被告駕車
    不慎肇事，致被害人甲○○、丙○○與乙○○分別受有上揭
    傷害，且迄今亦未與告訴人達成和解，所為誠有不該，然念
    及其前無犯罪紀錄，素行良好，犯後尚知坦承犯行，且尚非
    無與被害人和解之意思，兼衡被害人所受傷勢、被告之智識
    程度等一切情狀，量處如主文所示之刑，並考量被告之職業
    、學歷（見被告警詢受詢問人欄；警卷第2 頁），諭知如主
    文所示易科罰金之折算標準。
據上論斷，應依刑事訴訟法第455 條之1 第3 項、第369 條第1
項前段、第364 條、第299 條第1 項前段，刑法第284 條第1 項
前段、第55條、第62條前段、第41條第1項前段，刑法施行法第1
條之1，判決如主文。
本案經檢察官張媛舒到庭執行職務。
中    華    民    國    99    年    9     月    21    日
                   交通法庭  審判長法  官 黃蕙芳
                                   法  官 陳筱雯
                                   法  官 王參和
以上正本證明與原本無異。
不得上訴。
                                   書記官 葉祝君
中    華    民    國    99    年    9     月    21    日
附錄本案論罪科刑法條全文：
中華民國刑法第284條
因過失傷害人者，處6 月以下有期徒刑、拘役或5 百元以下罰金
，致重傷者，處1 年以下有期徒刑、拘役或5 百元以下罰金。
從事業務之人，因業務上之過失傷害人者，處1 年以下有期徒刑
、拘役或1 千元以下罰金，致重傷者，處 3 年以下有期徒刑、
拘役或 2 千元以下罰金。

司法院資訊處製作；財團法人民間司法改革基金會備份。
